臺北高等行政法院判決
　　　　　　　　　　　　　　　　　93年度訴字第459號
　　　　　　　　　　　　　　　.
原　　　告　甲○○
被　　　告　臺北市政府交通局
代　表　人　林志盈（局長）
訴訟代理人　謝妙苓
　　　　　　丙○○
　　　　　　乙○○
上列當事人間因汽車運輸業管理規則事件，原告不服臺北市政府
中華民國92年12月10日府訴字第09227651200號訴願決定，提起
行政訴訟。本院判決如下：
　　主  文
原告之訴駁回。
訴訟費用由原告負擔。
　　事  實
一、事實概要：原告為職業駕駛人，原係有限責任臺北市日昇計
    程車運輸合作社社員，因職業駕駛執照已逾審驗期限1年以
    上，經被告依道路交通管理處罰條例（以下簡稱處罰條例）
    第26條規定，於87年11月2日以北市（交）監（2）駕註字第
    20-d-00000000000號汽車駕駛執照註銷處分書註銷原告之職
    業駕駛執照。嗣被告以原告已喪失職業駕駛人之資格，依汽
    車運輸業管理規則（以下簡稱管理規則）第96條第3項規定
    ，以92年5月9日北市交監字第09237007600號函吊銷原告所
    有之E6-111號營業小客車牌照。原告不服，提起訴願，亦遭
    決定駁回，遂向本院提起行政訴訟。
二、兩造聲明：
　(一)原告聲明：
    1.訴願決定、原處分均撤銷。
    2.訴訟費用由被告負擔。
　(二)被告聲明：
    1.駁回原告之訴。
    2.訴訟費用由原告負擔。
三、兩造爭點：原告之職業駕駛執照因逾期未申請審驗，被告予
              以註銷其執照後，復據以吊銷其營業小客車之牌
              照，所為處分有無違法？
　(一)原告主張之理由：
    本件原告未曾收到相關單位及合作社任何通知文件告知職業
    駕照已於87年11月2日遭註銷，迄原告於92年5月6日換領普
    通小客車駕駛執照並換取職業小客車駕駛執照時，始被通知
    職業駕駛執照已遭註銷，是原處分未經合法送達，影響原告
    權益甚鉅。又原告於87年11月2日即經被告以處分書註銷職
    業駕照，惟遲至92年間始收到系爭處分書，於此4年期間，
    原告除照舊營業外，亦有繳交牌照稅及燃料稅，且每年均有
    驗車，卻未曾接獲被告任何文件通知，參照臺北市交通事件
    裁決所便民服務手冊88年9月3日版「7.違規人逾期未到案之
    裁決作業流程」表，註銷牌照或駕照須有一定之流程，故原
    告未接獲任何到案通知，被告逕為處分即於法不合。
  (二)被告答辯之理由：
    1.按「本法所稱公路主管機關．．．在直轄市為直轄市政府
      ．．．」、「職業汽車駕駛人，不依規定期限，參加駕駛
      執照審驗者，處1百元以上2百元以下罰鍰；逾期1年以上
      者，逕行註銷其駕駛執照。」、「職業汽車駕駛人之駕駛
      執照，應自發照之日起，每滿3年申請審驗1次，並於審驗
      日期前後1個月內向公路監理機關申請審驗，．．．」、
      「職業汽車駕駛人得憑因逾期審驗被註銷之職業駕駛執照
      ，申請換發同等車類之普通駕駛執照。但在未換發普通駕
      駛執照前，不得駕駛汽車。」，分別為公路法第3條、處
      罰條例第26條、道路交通安全規則（以下簡稱安全規則）
      第54條第1項、第3項所明定。次按「申請參加計程車運輸
      合作社為社員者，除應持有有效之營業小客車駕駛人執業
      登記證外，並應符合規定資格。計程車運輸合作社及其社
      員均應遵守計程車運輸合作社營運秩序之管理規定。第1
      項社員資格及前項管理規定，由中央及直轄市公路主管機
      關會商該管合作主管機關分別定之。」、「計程車運輸合
      作社社員退出合作社或喪失社員資格時，該社員之汽車運
      輸業營業執照及牌照應予註銷。」，復分別為管理規則第
      93條之1、第96條第3項所規定。再按「申請加入計程車運
      輸合作社應具備之社員資格由各省（市○○路主管機關會
      商該管合作主管機關定之。．．．」、「計程車運輸合作
      社社員資格如下．．．(2)具有小型車職業駕駛執照者，
      並自備車輛且以1車為限。(3)設籍本市並領有本市營業小
      客車駕駛人執業登記證者。．．．」，計程車運輸合作社
      設置要點（以下簡稱設置要點）第5點、同要點臺北市補
      充規定第2點第1項分別定有明文。又「主旨：公告本府主
      管業務委任事項，並自91年8月1日起生效。公告事項：本
      府將下列業務委任本府交通局，以該局名義執行之：
      (1)公路法中有關本府權限事項。(2)汽車運輸業管理規則
      中有關本府權限事項。．．．」，為臺北市政府91年7月4
      日府交3字第09106823500號公告所明示。
    2.查安全規則第54條第1項規定「職業汽車駕駛人之駕駛執
      照，應自發照之日起，每滿3年申請審驗一次．．．」，
      是駕駛人第1次領取或更換職業駕駛執照時，公路監理機
      關即於駕駛執照正面列印下次審驗日期，迨每次審驗合格
      再於背面加蓋下次審驗日期，藉以提醒職業駕駛人依期限
      辦理審驗。本件原告所持之職業駕駛執照依臺北市監理處
      汽車駕駛人營幕列印單顯示，應於86年10月7日審驗，惟
      其卻遲未至公路監理機關辦理審驗，迄87年10月7日逾期1
      年後，被告乃依處罰條例第26條規定，以87年11月2日北
      市（交）監（2）駕註字第20-d-00000000000號處分書註
      銷原告之職業駕駛執照。
    3.茲原告主張其從未收到相關單位及合作社任何通知文件，
      該行政疏失由原告承擔是否公平云云，經查被告係於87年
      11月2日作成註銷原告職業駕駛執照之處分，並於同年11
      月4日付郵，雖無法查得送達證明，惟因逾期未審驗遭註
      銷職業駕照依安全規則第54條規定須申領同等車輛普通駕
      照，故原告於92年5月6日申請換發普通駕照時，應已由其
      登記書左方所蓋「逾期審驗註銷換普通」字樣知悉其職業
      駕照遭註銷一事，是原告之主張與事實不合。又原告於92
      年5月6日換領普通駕駛執照，基於加入臺北市計程車運輸
      合作社為社員須具備小型車職業駕駛執照及持有普通駕駛
      執照不得駕駛營業車輛等規定，原告已喪失職業駕駛人及
      計程車運輸合作社社員資格，是被告依管理規則第96條第
      3項規定吊銷原告所有E6-111號營業車輛牌照，於法並無
      不合。
　　理  由
一、按「本法所稱公路主管機關．．．在直轄市為直轄市政府．
    ．．」、「職業汽車駕駛人，不依規定期限，參加駕駛執照
    審驗者，處1百元以上2百元以下罰鍰；逾期1年以上者，逕
    行註銷其駕駛執照。」、「職業汽車駕駛人之駕駛執照，應
    自發照之日起，每滿3年申請審驗1次，並於審驗日期前後1
    個月內向公路監理機關申請審驗，．．．」、「職業汽車駕
    駛人得憑因逾期審驗被註銷之職業駕駛執照，申請換發同等
    車類之普通駕駛執照。但在未換發普通駕駛執照前，不得駕
    駛汽車。」，公路法第3條、處罰條例第26條及安全規則第
    54條第1項、第3項分別定有明文。又按「申請參加計程車運
    輸合作社為社員者，除應持有有效之營業小客車駕駛人執業
    登記證外，並應符合規定資格。計程車運輸合作社及其社員
    均應遵守計程車運輸合作社營運秩序之管理規定。第1項社
    員資格及前項管理規定，由中央及直轄市公路主管機關會商
    該管合作主管機關分別定之。」、「計程車運輸合作社社員
    退出合作社或喪失社員資格時，該社員之汽車運輸業營業執
    照及牌照應予註銷。」，復分別為管理規則第93條之1、第
    96 條第3項所規定。再按「申請加入計程車運輸合作社應具
    備之社員資格由各省（市○○路主管機關會商該管合作主管
    機關定之。．．．」、「計程車運輸合作社社員資格如下．
    ．． (2)具有小型車職業駕駛執照者，並自備車輛且以1車
    為限。(3)設籍本市並領有本市營業小客車駕駛人執業登記
    證者。．．．」，亦分別為設置要點第5點、同要點臺北市
    補充規定第2點第1項所明定。
二、本件原告為職業駕駛人，其職業駕駛執照係於82年8月16日
    發照，應審驗日期為86年10月7日，惟卻遲未申請審驗，迄
    87年10月7日逾期1年後，被告乃依處罰條例第26條規定註銷
    其職業駕駛執照；其間原告購入小客車一輛，靠行有限責任
    臺北市日昇計程車運輸合作社，所有E6-111號營業小客車行
    車執照係於86年5月29日核發，迨92年5月6日始申請換領普
    通汽車駕駛執照，嗣被告以原告已喪失職業駕駛人之資格，
    依管理規則第96條第3項規定，於92年5月9日以北市交監字
    第09237007600號函吊銷原告上開E6-111號營業小客車牌照
    等情，有原告職業駕駛執照、汽車行車執照、普通汽車駕駛
    執照登記書等影本附於原處分卷可稽。原告雖對其未申請審
    驗職業駕駛執照一節並不否認，惟以未接獲被告註銷職業駕
    照之處分，故被告據以吊銷其營業小客車牌照之處分自於法
    有違等語資為主張。然查原告身為職業駕駛人，衡情當對職
    業駕駛執照之審驗係為維護駕駛安全，針對駕駛人之身體狀
    況是否堪任職業駕駛而為之資格審驗，本不待通知即應定期
    先就身體健康為檢查，再依體檢單辦理審驗，苟未依限辦理
    審驗，逾期1年以上即逕行註銷職業駕照等節，知之甚詳，
    且其職業駕駛執照復明確記載審驗日期，自不容諉為不知，
    是原告疏未於應審驗之86年10月7日申請審驗，其有違章之
    事實至為顯然，則被告於其逾期審驗1年後之87年10月7日註
    銷其職業駕駛執照，徵之處罰條例第26條規定，並無不合。
    又查被告得逕行註銷原告職業駕駛執照既係上開法條所明定
    ，是其註銷職業駕照之處分於處分之際已然生效，自無須待
    告知原告或處分書送達原告後始生效力之問題；況前開處分
    日期即87年10月7日係在行政程序法（88年2月3日制定公布
    ）施行前，當時並無處分書須以雙掛號送達之明文規定，是
    被告以單掛號送達處分書，要難謂為違法；參以系爭處分書
    及掛號函件收件人名字及地址之記載並無錯誤，而同時期以
    整批大宗掛號送達之文書復無送達未果致遭退回之紀錄，是
    被告所稱應已合法送達系爭處分書，即非無據；退步言，縱
    認原告指稱未接獲被告註銷其職業駕照之處分書等語為真，
    以其於92年5月6日申請換領普通汽車駕駛執照後，由普通汽
    車駕駛執照登記書上左方所蓋「逾期審驗註銷換普通」字樣
    觀之，亦對其逾期審驗致遭註銷職業駕駛執照一節了然於心
    ，否則斷無再次申領另張職業駕駛執照之必要，故被告所稱
    系爭處分書縱無掛號回執（因係單掛號送達文書），然至遲
    於原告換領普通汽車駕照時亦因知悉而補正等語，即非無憑
    。從而被告基於加入臺北市計程車運輸合作社為社員須具備
    小型車職業駕駛執照及持有普通駕駛執照不得駕駛營業車輛
    等規定，審酌原告於87年10月7日遭註銷職業駕駛執照後，
    已然喪失職業駕駛人及計程車運輸合作社社員資格，遂於92
    年5月9日吊銷其所有E6-111號營業小客車牌照，所為處分，
    徵之管理規則第96條第3項規定，要無不合。至原告所言被
    告應參照臺北市交通事件裁決所便民服務手冊「7.違規人逾
    期未到案之裁決作業流程」表送達註銷職業駕照之處分書暨
    其於逾期審驗後之各年度皆有驗車及繳納牌照稅、燃料稅等
    規費、稅捐一節，經查交通違規事件裁決書係裁決所或警察
    局依法開立，與本件權責機關係被告，兩者情形不同，自無
    援引適用之餘地，而驗車及繳納規費、稅捐等亦與本件係屬
    二事，本無從為何有利原告之證明，自無解於其違章之成立
    ，併此敘明。從而本件被告所為處分，揆諸首揭法條規定及
    前開說明，並無違誤，訴願決定予以維持，亦稱妥適，原告
    徒執前詞，聲請撤銷，為無理由，應予駁回。
據上論結，本件原告之訴為無理由，爰依行政訴訟法第98條第3
項前段，判決如主文。
中　　華　　民　　國　　94　　年　 　4　　月　　7　　 日
                    第二庭審判長  法    官  鄭忠仁
                                  法    官  楊莉莉
                                  法    官  林育如
上為正本係照原本作成。
如不服本判決，應於送達後20日內，向本院提出上訴狀並表明上
訴理由，如於本判決宣示後送達前提起上訴者，應於判決送達後
20日內補提上訴理由書（須按他造人數附繕本）。
中　　華　　民　　國　　94　　年　 　4　　月　　7　　 日
   　　　　　　　　　　　　　　   書 記 官　林惠堉
